【裁判字號】    96,訴,388
【裁判日期】    970430
【裁判案由】    違反槍砲彈藥刀械管制條例等
【裁判全文】
臺灣臺南地方法院刑事判決               96年度訴字第388號
公  訴  人  臺灣臺南地方法院檢察署檢察官
被      告  乙○○
                      號
指定辯護人  黃昭雄律師
被      告  甲○○
指定辯護人  蔡敬文律師
上列被告因違反槍砲彈藥刀械管制條例案件，經檢察官提起公訴
（95年度偵字第16448號），本院判決如下：
    主  文
乙○○未經許可，持有其他可發射子彈具有殺傷力之改造手槍，
，處有期徒刑年陸月，併科罰金新臺幣拾萬元，罰金如易服勞
役，以新臺幣壹仟元折算壹日。扣案之改造手槍壹枝（槍枝管制
編號：0000000000號，含彈匣貳個）、土造子彈拾參顆均沒收。
甲○○未經許可，持有其他可發射子彈具有殺傷力之改造手槍，
，處有期徒刑年貳月，併科罰金新臺幣拾萬元，罰金如易服勞
役，以新臺幣壹仟元折算壹日。扣案之改造手槍壹枝（槍枝管制
編號：0000000000號，含彈匣貳個）、土造子彈拾參顆均沒收。
乙○○被訴恐嚇公眾部分無罪。
乙○○、甲○○被訴毀損部分均公訴不受理。
    事  實
一、乙○○明知槍砲彈藥，為政府明令列管之管制物品，非經中
    央主管機關許可，不得持有，竟基於持有改造手槍及改造子
    彈之犯意，於民國（下同）92、93年間某日，在台南市某超
    商店內，自姓名年籍不詳綽號「阿信」之成年男子處，取得
    可發射金屬或子彈具殺傷力之改造仿貝瑞塔M9半自動手槍1
    把（含彈匣2個）及改造子彈25顆，並自該時起持有之。嗣
    於95年8月8日（起訴書誤載為10日）3時許，乙○○與甲○○及案外人陳義峰一同駕車前往台南市○區○○路2段361號
    「金碧輝煌PUB店」飲酒，乙○○即將前開槍彈置放在其所
    駕之車號7683-KB自小客車內。席間乙○○因不滿店內人員
    服務態度，因而提議離去，於同日凌晨4時40分許，乙○○
    結帳後先與甲○○攙扶當時已喝醉酒之陳義峰上車休息後，
    乙○○為洩憤，即自車上取出原置放之改造仿貝瑞塔M9半自
    動手槍，對丁○○所有停放在「金碧輝煌PUB店」店門前之
    車號7257-NJ號自小客車左後車門左下角處開槍射擊一發（
    當時車內無人），造成該車左後車門毀損不堪使用（毀損部
    分為不受理判決，詳下），隨後乙○○將該槍交予甲○○，
    而甲○○亦明知槍砲彈藥，為政府明令列管之管制物品，非
    經中央主管機關許可，不得持有，甲○○竟基於持有改造手
    槍及改造子彈之犯意，自乙○○處接過該把手槍及子彈，即
    持槍在該PUB門前馬路中央之安全島上對空鳴槍二發後，將
    上開槍彈交還乙○○持有，二人隨即逃逸，乙○○嗣後為逃
    避警方查緝而將上開槍彈藏匿於高雄市○○路129巷口對面
    空地旁大樹下一個廢棄音響空殼內。嗣經丁○○報警，並提
    出在上開車上拾得擊發過之彈頭1顆交警方扣案。警方於同
    年11月8日10時許，由台南市警察局第六分局員警持本院法
    官核發之搜索票搜索乙○○位於臺南縣歸仁鄉○○村○○鄰○○路○段101號住處後，在其使用之車號7683-KB自小客車內
    查獲開山刀1把（鑑定後非屬管制刀械），嗣後由乙○○帶
    同警方前往其藏匿上開槍彈之地點高雄市○○路129巷口對
    面空地旁大樹下一個廢棄音響空殼內起出（起訴書誤載為在
    乙○○及甲○○住處搜索後起出）改造上開仿貝瑞塔M9半自
    動手槍1把（含彈匣2個）及改造子彈22顆（嗣於鑑定時經試
    射9顆，剩餘13顆），而得知上情。
二、案經台南市警察局第六分局報告台灣台南地方法院檢察署檢
    察官偵查起訴。
    理  由
甲、證據能力之判斷：
一、按被告以外之人於審判外之言詞或書面陳述，除法律有規定
    者外，不得作為證據，刑事訴訟法第159條第1項定有明文。
    查證人即被害人丁○○於警詢之證述，係被告以外之人於審
    判外之陳述，且被告乙○○、甲○○均不同意作為證據，原
    則上不得作為認定被告二人犯罪之證據資料，另亦無證據得
    證前開證人於警詢中之陳述具有刑事訴訟法第159條之2所示
    「具有較可信之特別情況，且為證明犯罪事實存否所必要」
    之回復證據能力之外部情況要件，是前揭證人丁○○於警詢
    之證述，應不得採為本案證據。
二、次按被告以外之人於審判中有下列情形之一，其於檢察事務
    官、司法警察官或司法警察調查中所為之陳述，經證明具有
    可信之特別情況，且為證明犯罪事實之存否所必要者，得為
    證據：三滯留國外或所在不明而無法傳喚或傳喚不到者。刑
    事訴訟法第159條之3第3款定有明文。查證人丙○○於警詢
    之證述，雖係被告以外之人於審判外之陳述，且被告乙○○
    、甲○○均不同意作為證據，原則上不得作為證據。惟查，
    證人丙○○於警詢中證述之後，嗣後於偵審程序履次傳喚均
    未到庭，因其為現場惟一之目擊證人，其證詞對於釐清案發
    當時之情況具有相當重要性，且其與被告二人並無嫌隙，其
    證詞應具相當之證明力，依據前開規定，本院認其警詢證述
    得為本案之證據。
乙、認定事實之理由：
壹、持有槍彈部分：
一、上揭事實，業據被告乙○○、甲○○於警詢及偵審中均坦承
    不諱，核與證人丁○○於偵訊中之證述及丙○○於警詢中證
    述情節相符。而上開扣案之槍彈，經送內政部警政署刑事警
    察局鑑定結果，認為改造手槍（槍枝管制編號0000000000號
    ）係仿BERETTA廠M9型半自動手槍製造之槍枝，換裝土造金
    屬槍管及槍機而成之改造手槍，機械性能良好，可擊發適用
    子彈，認具殺傷力；子彈22顆部分，認均係直徑9.0mm金屬
    彈頭之土造子彈，採樣9顆經實際試射，均可擊發，認具殺
    傷力，有該局95年12月12日刑鑑字第0950172538號槍彈鑑定
    書在卷足憑（偵卷第31至33頁）。綜上，足認被告乙○○、
    甲○○上述自白與事實相符，本件事證明確，被告犯行均堪
    認定。
二、核被告乙○○、甲○○所為，均係犯槍砲彈藥刀械管制條例
    第8條第4項之未經許可持有其他可發射子彈具有殺傷力之槍
    枝罪及同條例第12條第4項之未經許可持有子彈罪。被告二
    人均以一行為觸犯上開槍砲彈藥刀械管制條例第8條第4項及
    同條例第12條第4項之罪，為想像競合犯，均應依刑法第55
    條之規定，從法定刑較重之槍砲彈藥刀械管制條例第8條第4
    項之罪論斷。爰審酌被告乙○○自92、93年間起持有上開槍
    彈之行為，對於社會治安存有潛在之危險性，被告二人並於
    上開時、地持上開槍彈開槍洩憤，已造成社會治安之不安，
    惟被告甲○○僅於案發當天開槍之時持有上開槍彈，開槍完
    畢即將槍彈交還被告乙○○，其持有槍彈之時間甚短，且被
    告二人持有槍彈之數量尚非大量，其犯後坦承犯行之態度，
    以及其智識程度等一切情狀，分別量處如主文所示之刑，並
    就罰金刑部分諭知易服勞役之折算標準。
三、被告乙○○之辯護人辯護意旨雖以：本件被告乙○○自警詢
    、偵訊及本院審理均坦承犯行，且警方當天搜索地點是被告
    乙○○位於臺南縣歸仁鄉○○村○○鄰○○路○段101號之住處
    ，被告乙○○自願帶同警方至已脫離被告持有狀態，遠在被
    告自身及住處之外之高雄市○○路129巷口對面空地起出扣
    案槍彈，應適用槍砲彈藥刀械管制條例第18條之規定減輕或
    免除其刑云云。惟查：按「犯本條例之罪，於偵查或審判中
    自白，並供述全部槍砲、彈藥、刀械之來源及去向，因而查
    獲或因而防止重大危害治安事件之發生者，減輕或免除其刑
    。」槍砲彈藥刀械管制條例第18條第4項前段固定有明文，
    然查，所謂「供述全部去向」者，係指該槍砲彈藥已「移轉
    持有」，而被告供出移轉後之持有者而言（最高法院95年台
    上字第5130號判決參照）。若該槍砲彈藥雖由被告藏匿於他
    處，惟並未移轉他人持有，而尚在被告持有之中，則非本條
    例所規定之情形，而不能引用本條例減輕或免除其刑。本件
    扣案槍彈雖係被告乙○○帶同警員在其藏匿槍彈之地點高雄
    市○○路129巷口對面空地旁大樹下一個廢棄音響空殼內起
    出，然該地點係被告藏匿槍彈之處，該槍彈尚在被告持有之
    中，並未移轉持有予他人，而被告亦未就該槍彈之來源予以
    交代，僅於警詢中先稱係其1名已過世之綽號「白目」之友
    人生前寄放（見警卷95年11月8日警詢筆錄），後於偵訊中
    改稱係自姓名年籍不詳綽號「阿信」之成年男子處取得（見
    偵卷第55頁），顯然未交代該槍彈之來源，則被告乙○○尚
    不得據以引用本條之規定減輕或免除其刑，辯護人此部份之
    主張容有誤會。
四、另甲○○之辯護人辯護意旨雖以：被告甲○○僅臨時自乙○○手中接過手槍對空開了2槍，並無危害性，即須受3年以上
    之刑罰，情輕法重，情堪憫恕，請求依據刑法第59條酌量減
    輕其刑云云。按刑之量定，為求個案裁判之妥當性，法律固
    賦予法院裁量權，但此項裁量權之行使，除應依刑法第57條
    規定，審酌行為人及其行為等一切情狀，為整體之評價，並
    應顧及比例原則與平等原則，使罪刑均衡，輕重得宜，以契
    合社會之法律感情。又刑法第59條規定犯罪之情狀可憫恕者
    ，得酌量減輕其刑，其所謂「犯罪之情狀」，與同法第57條
    規定科刑時應審酌之一切情狀，並非有截然不同之領域，於
    裁判上酌減其刑時，應就犯罪一切情狀（包括第57條所列舉
    之10款事項），予以全盤考量，審酌其犯罪有無可憫恕之事
    由（即有無特殊之原因與環境，在客觀上足以引起一般同情
    ，以及宣告法定最低度刑，是否猶嫌過重等等），以為判斷
    。本件被告甲○○持有系爭槍彈之時間雖然短暫，惟其持槍
    對空射擊，對於社會秩序雖未產生具體危害，然仍有潛在之
    危險，又其係因酒醉為發洩情緒而開槍（詳下），就其犯罪
    之客觀情狀及犯罪動機均無足以引起一般同情，是本件尚無
    引用刑法第59條酌減其刑之餘地，併此敘明。
五、扣案可發射子彈具有殺傷力之改造手槍1支（槍枝管制編號
    0000000000號，含彈匣2個）及試射剩餘之子彈13顆，屬違
    禁物，應依刑法第38條第1項第1款規定，併予宣告沒收。另
    扣案之土造子彈9顆經試射後已無殺傷力，扣案之已擊發過
    之土造金屬彈頭1顆亦無殺傷力，有內政部警政署刑事警察
    局上開鑑定書及該局95年11月29日刑鑑字第0950158080號槍
    彈鑑定書各1紙在卷足憑（偵卷第31至36頁），自非違禁物
    ，爰不予宣告沒收。又扣案之開山刀1把不符合管制刀械要
    件，亦有台南市警察局95年11月24日南市警保民字第095504
    10250號函在卷足按（見偵卷第45至47頁），亦非違禁物，
    爰不予宣告沒收，附此敘明。
貳、恐嚇部分：
一、公訴意旨略以：乙○○與甲○○於95年8月8日凌晨3時許，
    在台南市○區○○路2段361號「金碧輝煌PUB店」內，因乙○○不滿店內人員服務態度，而與甲○○二人先後共同基於
    恐嚇之犯意，先由乙○○持改造仿貝瑞塔M9半自動手槍，對
    丁○○所有上開7257-NJ號自小客車左後車門開槍射擊，隨
    後甲○○接續前揭恐嚇之犯意，持上開槍彈對空鳴槍2發，
    因認被告乙○○、甲○○共同涉有刑法第151條之恐嚇公眾
    罪嫌（原起訴法條為刑法第305條之恐嚇罪嫌，嗣於審理時
    經公訴檢察官變更起訴法條為刑法第151條之恐嚇公眾罪嫌
    ）。
二、按不能證明被告犯罪者，應諭知無罪之判決。又犯罪事實應
    依證據認定之，無證據不得認定犯罪事實，刑事訴訟法第
    301條第1項、第154條第2項分別定有明文。再事實之認定，
    應憑證據，如未能發現相當證據，或證據不足以證明，自不
    能以推測或擬制之方法，以為裁判基礎；被告否認犯罪事實
    所持之辯解，縱屬不能成立，仍非有積極証據足以証明其犯
    罪行為，不得遽為有罪之認定；又所謂認定犯罪事實之證據
    ，係指足以認定被告確有犯罪行為之積極證據而言，而認定
    犯罪事實所憑之證據，雖不以直接證據為限，間接證據亦包
    括在內，然而無論直接或間接證據，其為訴訟上之證明，須
    於通常一般人均不致有所懷疑，而得確信其為真實之程度，
    始得據之為有罪之認定，倘其證明尚未達到此一程度，而有
    合理懷疑存在時，自應對被告為有利之認定，而為無罪判決
    之諭知。
三、訊據被告乙○○、甲○○二人均坦承分別持上開槍彈射擊被
    害人丁○○之車輛以及對空鳴槍之行為，核與證人即共同被
    告甲○○、乙○○於偵審中證述，以及在場目擊證人丙○○
    於警詢之證述、證人即被害人丁○○於偵審中證述之情節相
    符，並有上開槍彈以及證人丁○○提出之在其上開車輛上拾
    得之已擊發彈頭1顆扣案，以及上開車輛遭槍擊之照片2張附
    卷可證，此部份之事實已堪鎮定。惟被告二人均否認有何恐
    嚇公眾或特定人之犯行，被告乙○○辯稱：案發當時伊因不
    滿店內女服務生之服務態度，加上酒精催化作用之下，基於
    洩憤之意思，始於離去該店時對停放在該店門口之丁○○車
    輛開槍，純粹是發洩情緒而已，並無恐嚇任何人之意等語；
    被告甲○○辯稱：伊係因喝醉酒一時衝動，僅單純對空鳴槍
    ，且當時路上沒有人，伊並無任何恐嚇之言語，並無恐嚇任
    何人之犯意等語。
四、經查：
(一)、按刑法第151條恐嚇公眾罪之構成要件，須行為人主觀上有
    有恐嚇公眾之故意，並於客觀上將加害生命、身體、財產之
    事公告週知於眾，使公眾中有人心生畏懼，公安秩序因之受
    到騷擾不安，始足以構成本罪。
(二)、被告乙○○部份：
  1.被告乙○○辯稱，伊當日因服務生態度不佳，心生不滿，始
    於出店門時對適停放在店門口之丁○○車輛射擊，目的只在
    洩憤，並非針對被害人丁○○，亦無恐嚇之故意，事後伊並
    無通知被害人是伊開槍，該店女服務生打電話問伊是否伊開
    槍，伊亦予以否認等語，核與證人即被害人丁○○證述其於
    案發當時並不知是何人開槍，事後證人丙○○雖有當場目擊
    認出開槍者係被告乙○○，並告知其係被告乙○○開槍射擊
    其車輛，但被告本人並未直接或間接向其承認是伊開槍等語
    相符（見本院卷第60至63頁、偵卷第28頁），亦與證人丙○○於警詢中證述伊係在現場目擊認出開槍者為被告乙○○，
    但被告乙○○並無向其承認係開槍射擊之人等語（見本院卷
    第77至79頁），大致符合。證人丁○○身為被害人，證人丙○○為該PUB之老闆，與被告均素無嫌隙或恩怨，並無迴護
    或偏袒被告乙○○之可能，是其證詞應堪採信。由上揭證人
    丁○○及丙○○互核相符之證詞可知，被告乙○○於開槍後
    ，並未主動告知任何人伊係開槍之人，與一般常情若欲恐嚇
    公眾或他人者，應會告知開槍者之身分甚至開槍之原因，顯
    有不同，則被告乙○○是否藉開槍而向被害人丁○○或向任
    何其他人為惡害之通知，即有可疑。
  2.且丁○○之車輛遭射擊之位置係在左後車門左下角處，有照
    片2張附於警卷可參。依據常情，被告乙○○開槍射擊丁○○之車輛，若真有恐嚇公眾之犯意，理應朝明顯之地方射擊
    ，例如射擊車輛之擋風玻璃，範圍大玻璃碎裂又明顯，始能
    達到將惡害通知於公眾之目的，其卻捨此而不為，而射擊車
    輛左後車門之左下角不明顯之處，他人須仔細察看始能發現
    ，顯無法達到將惡害通知於公眾之目的。又本件案發時間係
    在凌晨4時40分許，當時大多數人都仍在睡眠中，被告乙○○開槍之行為，並無法達到惡害通知之目的，益證被告乙○○並無恐嚇公眾之犯意甚明，其客觀行為亦不該當將惡害通
    知於公眾之構成要件。此外，復查無其他證據足資證明被告
    乙○○有何恐嚇公眾之犯行，綜上所述，被告乙○○之行為
    不該當刑法第151條之構成要件，就其被訴恐嚇公眾部分應
    諭知無罪之判決。
(三)、被告甲○○部分：
  1.被告甲○○辯稱，其係因當日酒醉，一時衝動始持槍對空射
    擊，並無恐嚇之犯意等語，核與證人丁○○於偵審中證述伊
    聽見槍聲後走出門口只看見馬路對面有一人即被告甲○○對
    空鳴槍，但沒有聽見對方說什麼，被告乙○○、甲○○均未
    親口向伊承認開槍之事等語（見本院卷第第60至63頁、偵卷
    第28頁）相符。足證被告甲○○朝空開槍後，並無通知任何
    人其為開槍之人，則其是否有將惡害通知眾人之故意，即有
    可疑。
  2.又參以本案發生時間係在凌晨時分，案發地點即被告甲○○
    朝空開槍之地點係在馬路中央空曠之處，當時大部份之人都
    尚在睡眠中，足認被告開槍之行為，並未使大眾得到惡害之
    通知，益證其無恐嚇公眾之犯意甚明。
  3.被告甲○○持槍之行為與開槍之行為結合，為同一行為，若
    成立恐嚇公眾罪，亦為一行為觸犯數罪名之想像競合犯，與
    前揭論罪科刑之非法持有槍彈部分為裁判上一罪，爰不另為
    無罪之諭知。
(四)、另按刑法第305條恐嚇罪之構成要件，須行為人主觀上有恐
    嚇之故意，客觀上將加害生命、身體、自由、名譽、財產之
    事通知特定之他人，使其心生畏懼，始足當之。被告乙○○
    、甲○○上揭開槍行為並無對於任何人有惡害通知，亦無證
    據足資證明其等對於丁○○或其他特定之人有為惡害通知之
    犯意，則其等所為，亦不構成刑法第305條之恐嚇罪，附此
    敘明。
參、毀損部分：
(一)、按告訴乃論之罪，告訴人於第一審辯論終結前，得撤回其告
    訴；又告訴乃論之罪未經告訴，或經撤回者，應諭知不受理
    之判決，刑事訴訟法第238條第1項、第303條第3款分別定有
    明文。
(二)、本件告訴人丁○○告訴被告乙○○、甲○○毀損案件，公
    訴人認係涉犯刑法第354條之毀損罪，依據同法第357條之規
    定，係告訴乃論之罪。茲經告訴人丁○○於本院審理時當庭
    撤回告訴（見本院卷第62頁），揆之首開說明，就被告二人
    所涉毀損罪部分，自均應諭知不受理之判決。
據上論斷，應依刑事訴訟法第299條第1項前段、第301條第1項、
第303條第3款，槍砲彈藥刀械管制條例第8條第4項、第12條第4
項，刑法第11條前段、第55條、第38條第1項第1款、第42條第3
項，判決如主文。
本案經檢察官戊○○到庭執行職務。
中    華    民    國    97    年    4    月    30     日
                  刑事第七庭  審判長法  官  陳振謙
                                    法  官  卓穎毓
                                    法  官  高如宜
以上正本證明與原本無異。
如不服本判決應於收受本判決後10日內向本院提出上訴書狀，並
應敘述具體理由。如未敘述上訴理由者，應於上訴期間屆滿後20
日內向本院補提理由書狀（均須按他造當事人之人數附繕本）「
切勿逕送上級法院」。
                                    書記官  陳姿利
中    華    民    國    97    年    5     月    23    日
附錄論罪科刑法條
槍砲彈藥刀械管制條例第8條第4項
未經許可，持有、寄藏或意圖販賣而陳列第1項所列槍枝者，處
三年以上十年以下有期徒刑，併科新臺幣七百萬元以下罰金。
槍砲彈藥刀械管制條例第12條第4項
未經許可，持有、寄藏或意圖販賣而陳列子彈者，處五年以下有
期徒刑，併科新台幣三百萬元以下罰金。


司法院資訊處製作；財團法人民間司法改革基金會備份。
